臺灣苗栗地方法院刑事判決
111年度訴字第390號
公  訴  人  臺灣苗栗地方檢察署檢察官
被      告  戴健名


上列被告因加重詐欺等案件，經檢察官提起公訴（111年度偵緝
字第44號），因被告於本院準備程序進行中，就被訴事實為有罪
之陳述，經合議庭裁定由受命法官獨任進行簡式審判程序，判決
如下：
    主  文
戴健名犯如附表各編號所示之罪，各處如附表各編號「罪刑」欄
所示之刑。所處如附表各編號所示之刑，應執行有期徒刑壹年伍
月。
未扣案犯罪所得新臺幣參仟陸佰元沒收，於全部或一部不能沒收
或不宜執行沒收時，追徵其價額。　　
　　犯罪事實及理由
一、本件犯罪事實及證據，均引用檢察官起訴書之記載（如附件
    ），並補充、更正如下：
　㈠證據部分：
　　補充「被告戴健名於審理中之自白」。
　㈡起訴書附表一部分：
　  將編號1「匯款時間」欄所載「110年6月1日夜間7時10分許
    」，更正為「110年6月1日夜間7時44分許」。　
二、論罪科刑：
  ㈠核被告所為，均係犯洗錢防制法第14條第1項之一般洗錢罪，
    暨刑法第339條之4第1項第2款之三人以上共同犯詐欺取財罪
    。而如起訴書附表一編號2所示告訴人，有於遭詐欺後先後
    數次匯款者，及被告依本案詐欺集團上手指示，分次提領款
    項之前後行為，均係在密接時間、地點實施詐術並獲取詐得
    款項，因而分別侵害同一告訴人之財產法益，分別屬單一行
    為之接續進行，各應論以接續犯之實質上一罪。
　㈡被告各次犯行均係以一行為觸犯上開數罪名，均應依刑法第5
    5條規定，從一重處斷。又被告所犯3次三人以上共同詐欺取
    財犯行間，犯意各別，行為互殊，應予分論併罰。再被告與
    「財神」、「謝昆霖」及本案詐欺集團其餘成員間，對於上
    開犯行之實施具有犯意聯絡及行為分擔，應論以共同正犯。
　㈢另因檢察官於起訴書及審理過程中，就被告構成累犯之事實
    及應加重其刑之事項，並未主張且未指出任何證明之方法，
    本院爰將被告可能構成累犯之前科、素行資料，列為刑法第
    57條第5款所定「犯罪行為人之品行」之審酌事項如後述（
    最高法院110年度台上大字第5660號裁定意旨參照）。
　㈣爰審酌被告經「財神」招攬而為其工作，並在察覺工作內容
    係負責收取違法款項後，未思循合法正當之法律途徑脫離集
    團，仍依「財神」之指示持人頭帳戶提款卡提領贓款，再將
    贓款轉交予「謝昆霖」收受，後由「謝昆霖」將之層層轉交
    予集團上層，據以隱匿犯罪所得之去向，可見其行為除造成
    各該告訴人之財產損失外，更製造金流斷點，破壞金流秩序
    之透明穩定，妨害國家對於犯罪之追訴與處罰，致使各該告
    訴人遭騙款項益加難以尋回而助長犯罪，且迄今均未與各該
    告訴人達成和解並賠償所受損害，所為實屬不該。復考量被
    告前因酒駕案件經法院判處有期徒刑確定，嗣於民國105年1
    2月27日易科罰金執行完畢，竟仍於5年內故意再犯本案各該
    犯行，此品行資料有臺灣高等法院被告前案紀錄表1份存卷
    可查，尚難認其素行良好。惟念被告犯後於偵訊及審理中均
    坦承被訴犯行（合於洗錢防制法第16條第2項要件），態度
    尚可，兼衡其於審理中自陳學歷為高職畢業，現無業，家中
    無人需其扶養，自身經濟狀況非佳等語（見本院卷第62頁）
    之智識程度、家庭與生活狀況，暨各該告訴人於審理過程中
    向本院表達之刑度意見（見本院卷第23、63頁）等一切情狀
    ，分別量處如主文所示之刑。
　㈤末考量被告實施上開犯行之犯罪動機一致、犯罪手法雷同，
    對法益侵害之加重效應尚非甚大，如以實質累加之方式定應
    執行刑，則處罰之刑度顯將超過其行為之不法內涵，而違反
    罪責原則。復參以被告所犯各罪之犯罪態樣、時間間隔、各
    罪依其犯罪情節所量定之刑及合併刑罰所生痛苦之加乘效果
    等情狀，定其應執行之刑如主文所示，以資警惕。
三、沒收部分：
　　按沒收新制係參考外國立法例，為契合沒收之法律本質，認
    沒收為刑法所定刑罰及保安處分以外之法律效果，具有獨立
    性，而非刑罰（從刑），已明定沒收為獨立之法律效果，在
    修正刑法第五章之一以專章規範，故判決主文內諭知沒收，
    已毋庸於各罪項下分別宣告沒收，亦可另立一項合併為相關
    沒收宣告之諭知，使判決主文更簡明易懂，增進人民對司法
    之瞭解與信賴（最高法院106年度台上字第386號判決、108
    年度台上字第1611號、109年度台上字第3770號判決意旨參
    照）。經查：
  ㈠犯罪所得部分：
    按犯罪所得，屬於犯罪行為人者，沒收之。前二項之沒收，
    於全部或一部不能沒收或不宜執行沒收時，追徵其價額，刑
    法第38條之1第1項前段、第3項分別定有明文。查被告依「
    財神」指示每提領新臺幣（下同）1萬元贓款後，可以獲取3
    00元作為報酬乙節，業據被告於審理中供述明確（見本院卷
    第49頁），經本院核算如起訴書附表二所示，被告本案所提
    款項之總額為12萬元，足認其本案獲取之犯罪所得應為3,60
    0元【計算式：（12萬元÷1萬元）×300元＝3,600元】。而此
    部分犯罪所得雖未扣案，但為貫徹任何人均不能保有犯罪所
    得之立法原則，本院自應依前揭規定對之宣告沒收，並於全
    部或一部不能沒收或不宜執行沒收時，追徵其價額。
  ㈡供犯罪所用之物部分：
　　按供犯罪所用之物，屬於犯罪行為人者，得沒收之。刑法第
    38條第2項前段定有明文。查供被告用與本案詐欺集團成員
    聯繫之手機1支，固屬供被告使用之犯罪工具，然因該手機
    業經集團上手收回，而已非被告所有或在其實際掌控中等情
    ，業據被告於審理中供述明確（見本院卷第48頁），故本院
    尚難認被告對該手機仍享有所有權或事實上處分權，自無從
    依上開規定對之宣告沒收。
　㈢洗錢行為標的部分：
    按犯第14條之罪，其所移轉、變更、掩飾、隱匿、收受、取
    得、持有、使用之財物或財產上利益，沒收之。洗錢防制法
    第18條第1項前段定有明文。此一規定採取義務沒收主義，
    只要合於前述要件，法院本應為相關沒收之諭知，然因該洗
    錢行為之標的是否限於行為人所有者始得宣告沒收，法無明
    文，而實務上一向認為倘法條並未規定「不問屬於犯罪行為
    人與否均沒收」時，自仍以屬於被告所有者為限，始應予以
    沒收，再參酌最高法院100年度台上字第5026號判決：「該
    法條並未規定『不問屬於犯罪行為人與否』，均沒收之，自
    仍以屬於被告所有者為限，始應予以沒收」之意旨，亦足認
    在洗錢防制法並未規定「不問屬於犯罪行為人與否」均沒收
    之情形下，宜從有利於被告之認定，而認洗錢行為之標的須
    屬於被告所有者，始應予以宣告沒收。經查，被告於本案雖
    有經手隱匿如起訴書附表二各編號所示贓款之去向，而足認
    該等贓款應屬洗錢行為之標的，然因該等贓款除被告前開犯
    罪所得外，均已交由本案詐欺集團上層成員收受，而非屬被
    告所有或在其實際掌控中，故本院尚無從依洗錢防制法第18
    條第1項前段規定，就上開洗錢行為標的諭知沒收，附此敘
    明。
據上論斷，應依刑事訴訟法第273條之1第1項、第299條第1項前
段、第310條之2、第454條第2項，洗錢防制法第14條第1項，刑
法第11條前段、第28條、第339條之4第1項第2款、第55條、第51
條第5款、第38條之1第1項前段、第3項，刑法施行法第1條之1第
1項，判決如主文。
本案經檢察官林圳義提起公訴，檢察官黃智勇到庭執行職務
中　　華　　民　　國　　111 　年　　9 　　月　　6 　　日
                  刑事第四庭    法  官  朱俊瑋
以上正本證明與原本無異。
如不服本判決應於收受判決後20日內向本院提出上訴書狀，並應
敘述具體理由。其未敘述上訴理由者，應於上訴期間屆滿後20日
內向本院補提理由書( 均須按他造當事人之人數附繕本) 「切勿
逕送上級法院」。告訴人或被害人如對本判決不服者，應具備理
由請求檢察官上訴，其上訴期間之計算係以檢察官收受判決正本
之日期為準。　　
   　　　　　　　               書記官　鄭雅雁
中　　華　　民　　國　　111 　年　　9 　　月　　6 　　日
附錄本案論罪科刑法條：
洗錢防制法第14條
有第二條各款所列洗錢行為者，處7年以下有期徒刑，併科新臺
幣5百萬元以下罰金。
前項之未遂犯罰之。
前二項情形，不得科以超過其特定犯罪所定最重本刑之刑。
中華民國刑法第339條之4
犯第339條詐欺罪而有下列情形之一者，處1年以上7年以下有期
徒刑，得併科1百萬元以下罰金：
一、冒用政府機關或公務員名義犯之。
二、三人以上共同犯之。
三、以廣播電視、電子通訊、網際網路或其他媒體等傳播工具，
    對公眾散布而犯之。
前項之未遂犯罰之。
【附表】
編號 犯罪事實 罪刑  一 附件犯罪事實中關於附件附表一編號一部分 戴健名犯三人以上共同詐欺取財罪，處有期徒刑壹年。  二 附件犯罪事實中關於附件附表一編號二部分 戴健名犯三人以上共同詐欺取財罪，處有期徒刑壹年壹月。   三 附件犯罪事實中關於附件附表一編號三部分 戴健名犯三人以上共同詐欺取財罪，處有期徒刑壹年。